【裁判字號】    99,易,457
【裁判日期】    990630
【裁判案由】    詐欺
【裁判全文】
臺灣高雄地方法院刑事判決               99年度易字第457號
公  訴  人  臺灣高雄地方法院檢察署檢察官
被      告  甲○○
上列被告因詐欺案件，經檢察官提起公訴（98年度偵字第36555
號），被告於本院準備程序中為有罪陳述，經合議庭裁定由受命
法官依簡式審判程序獨任審理，本院判決如下：
    主  文
甲○○幫助犯詐欺取財罪，累犯，處有期徒刑伍月，如易科罰金
，以新臺幣壹仟元折算壹日。
    事  實
一、甲○○前於民國96年間因公共危險案件，經本院96年度交簡
    字第1941號判處有期徒刑4 月確定，復經減刑為有期徒刑2
    月，於96年12月25日入監執行，甫於97年2 月24日期滿執行
    完畢。詎仍不知悔改，可預見手機門號若任意交付他人使用
    ，將可能幫助他人犯罪之用，竟仍不違其本意，基於幫助犯
    罪之不確定故意，於98年6 月5 日前往高雄縣大寮鄉遠傳電
    信股份有限公司大寮鳳林門市申辦0000000000號易付卡門號
    ，再以新臺幣（下同）300 元左右之代價出售予某詐欺集團
    成員，嗣因該人所屬之詐欺集團取得甲○○上開0000000000
    門號後，即基於為自己不法所有之犯意，而於98年7 月14日
    下午2 時許，使用該門號撥打電話予丙○○，誆稱係丙○○
    姪媳欲借款周轉，使丙○○不疑有他而陷於錯誤，遂依該集
    團之指示，於98年7 月14日下午2 時30分許匯款5 萬元至黃
    台生（業經臺灣臺北地方法院檢察署檢察官提起公訴）申設
    之土地銀行臺北分行帳號000000000000號帳戶內，並旋經提
    領花用；復於98年7 月15日上午10時30分許，匯款4 萬元至
    周雅妮（業經臺灣臺北地方法院檢察署檢察官為不起訴處分
    ）申設之七股郵局局號0000000 、帳號0000000 號帳戶內（
    未經提領，業由郵局將4 萬元退還丙○○）。嗣於98年7 月
    20日，丙○○向其真正之姪媳詢問借款之事，始知受騙。
二、案經丙○○訴由臺北市政府警察局中正第一分局移送臺灣臺
    北地方法院檢察署呈請臺灣高等法院檢察署檢察長核轉臺灣
    高雄地方法院檢察署檢察官偵查起訴。
    理  由
一、本件被告甲○○所犯係死刑、無期徒刑、最輕本刑為3 年以
    上有期徒刑以外之罪，其於準備程序中就被訴事實為有罪之
    陳述，經法官告知簡式審判程序之旨，並聽取公訴人及被告
    之意見後，認為適宜由受命法官獨任進行簡式審判程序，依
    刑事訴訟法第273 條之1 第1 項規定，裁定由受命法官獨任
    進行審判程序，合先敘明。
二、上開事實，業據被告甲○○於本院審理時坦承不諱（見本院
    易字卷第90、91、93頁），核與被害人丙○○於警詢及偵查
    中指訴遭詐騙之情事相符（見臺北地檢署98年度偵字第2102
    4 號卷第34至36、57至59頁），並有周雅妮上開郵局帳戶交
    易明細、黃台生上開臺灣土地銀行臺北分行帳戶開戶資料及
    交易明細、甲○○上開手機門號通聯調閱查詢單及通聯紀錄
    、丙○○之匯款單據、遠傳電信股份有限公司99年5 月10日
    遠傳（企營）字第09910404917 號函及所附易附卡客戶資料
    表、高雄縣政府警察局林園分局高縣林警偵字第0960031248
    號卷所附甲○○之警詢筆錄及酒測單上之簽名字樣等件在卷
    可證（見臺北地檢署98年度偵字第21024 號卷第8 、9 、12
    至22、24、37頁，高雄地檢署98年度偵字第36555 號卷第4
    、5 頁，本院易字卷第58至60、100 至103 頁），足認被告
    自白與事實相符。再者，一般人申辦行動電話門號使用並非
    難事，且收費等標準並未因人而異，如非供作不法使用，應
    無不以自己名義申辦、使用之必要；況邇來詐欺取財之犯罪
    類型層出不窮，該等犯罪多係利用他人之電話門號以躲避警
    方追查，並迭經媒體廣為披載、報導，此應為常人本於一般
    認知能力所能知悉，被告既係心智健全之成年人，自當無不
    知之理，其竟提供自己申辦之前開門號予他人使用，是其對
    於前開門號供作詐欺取財使用當有所預見，且亦無違其本意
    。綜上，足認被告上開自白合於事實，可堪採為認定犯罪事
    實之依據，本案事證明確，被告幫助詐欺取財犯行已臻明確
    ，應依法論科。
三、至公訴意旨雖依被告甲○○於警詢、偵查中之供述內容，而
    認定被告係於97年2 月25日出監後至98年6 月5 日之間某時
    ，在不詳地點，將其國民身分證及健保卡正本交予某第一次
    見面且真實姓名年籍均不詳之人使用，嗣該人所屬之詐騙集
    團取得甲○○之國民身分證及健保卡正本後，先於98年6 月
    5 日持往高雄縣大寮鄉遠傳電信股份有限公司大寮鳳林門市
    ，以甲○○名義辦得0000000000號易付卡門號，再於98年7
    月14日14時許，使用該門號撥打電話予丙○○，使丙○○遭
    詐騙等情。惟經本院依職權調取本院96年度交簡字第1941號
    公共危險案件卷證，得悉被告於該案件警詢時之簽名字樣與
    本件系爭易附卡門號申請時之簽名字樣完全相同，是以，系
    爭易附卡門號係被告本人於98年6 月5 日所申請，並非由其
    將國民身分證及健保卡正本交予他人，再由該人偽簽被告姓
    名申請而成，且被告於本院審判時亦坦承其於警詢及偵查中
    所述上情並非實在（見本院易字卷第90頁），足見上開公訴
    意旨所認被告係將其國民身分證及健保卡正本交予某第一次
    見面且真實姓名年籍均不詳之人使用，而由該人持之辦理系
    爭易附卡門號等情，容有誤認，應予更正。又被告甲○○雖
    陳稱其係將上開行動電話門號以300 元左右之代價賣給其友
    人乙○○，惟經證人乙○○於本院審判時結證否認（見本院
    易字卷第93、94頁），且無證據足認乙○○即為收購上開行
    動電話門號之人，故尚難僅憑被告之供述，即逕對乙○○為
    不利之認定，併此敘明。
四、查取得、使用前開門號之詐欺集團成員，基於意圖為自己不
    法所有之犯意，向被害人丙○○施用詐術，並致使被害人丙○○因陷於錯誤而匯付款項入詐欺集團成員所指定之帳戶，
    所為係犯刑法第339 條第1 項之詐欺取財罪。惟被告提供前
    開門號之行為，並不能逕與向被害人施以欺罔之詐術犯行等
    視，且亦無證據證明被告曾參與本案詐欺取財犯行之構成要
    件行為，是故被告僅係對於上開詐欺集團成員遂行之詐欺取
    財犯行，資以助力，所為係犯刑法第339 條第1 項、刑法第
    30條第1 項前段之幫助詐欺取財罪。被告有事實欄所載之有
    期徒刑執行完畢紀錄，有臺灣高等法院被告前案紀錄表在卷
    可按，其於有期徒刑之執行完畢後5 年內，故意再犯本件有
    期徒刑以上之罪，為累犯，應依刑法第47條第1項 之規定加
    重其刑。又被告以幫助他人詐欺取財之意思，參與犯罪構成
    要件以外之行為，為從犯，應依刑法第30條第2 項規定減輕
    其刑，並先加重後減輕之。
五、本院審酌被告販售前開門號幫助他人遂行財產犯罪，致使真
    正犯罪者難以被查獲，助長社會犯罪風氣，行為確實可議，
    惟念及被告犯後終能坦認犯行，並非毫無悔意，再斟以被害
    人丙○○所受損害之程度等一切情狀，爰量處如主文所示之
    刑，並參酌被告之經濟狀況，諭知以1000元折算1 日之易科
    罰金折算標準。
據上論結，應依刑事訴訟法第299 條第1 項前段，刑法第339 條
第1 項、第30條第1 項前段、第2 項、第47條第1 項、第41條第
1項 前段，刑法施行法第1 條之1 ，判決如主文。
本案經檢察官丁○○到庭執行職務。
中    華    民    國    99    年    6     月    30    日
                    刑事第四庭  法  官  葉文博
以上正本證明與原本無異。
如不服本判決應於收受判決後10日內向本院提出上訴書狀，並應
敘述具體理由。其未敘述上訴理由者，應於上訴期間屆滿後20日
內向本院補提理由書(均須按他造當事人之人數附繕本)「切勿逕
送上級法院」。
中    華    民    國    99    年    6     月    30    日
                                書記官  李柏親
附錄本判決論罪之法條：
刑法第30條
幫助他人實行犯罪行為者，為幫助犯。雖他人不知幫助之情者，
亦同。
幫助犯之處罰，得按正犯之刑減輕之。
刑法第339條
意圖為自己或第三人不法之所有，以詐術使人將本人或第三人之
物交付者，處5 年以下有期徒刑、拘役或科或併科1 千元以下罰
金。
以前項方法得財產上不法之利益或使第三人得之者，亦同。
前二項之未遂犯罰之。

司法院資訊處製作；財團法人民間司法改革基金會備份。
